【裁判字號】    97,訴,4900
【裁判日期】    980227
【裁判案由】    毒品危害防制條例
【裁判全文】
臺灣板橋地方法院刑事判決              97年度訴字第4900號
公  訴  人  臺灣板橋地方法院檢察署檢察官
被      告  甲○○
                    （現另案於臺灣臺中看守所羈押中）
上列被告因違反毒品危害防制條例案件，經檢察官提起公訴（97
年度毒偵字第7440號），被告於本院準備程序進行中就被訴事實
為有罪之陳述，經本院合議庭裁定由受命法官獨任進行簡式審判
程序，判決如下：
    主  文
甲○○施用第一級毒品，累犯，處有期徒刑捌月；扣案之注射針
筒壹支，沒收之。
    事  實
一、甲○○前因施用毒品案件，經臺灣臺中地方法院以90年度毒
    聲字第541 號裁定送觀察、勒戒後，認有繼續施用毒品之傾
    向，再經同法院以90年度毒聲字第1038號裁定令入戒治處所
    施以強制戒治，期間因成效經評定合格，經同法院以90年度
    毒聲字第4384號裁定停止戒治，所餘戒治期間交付保護管束
    ，於90年10月9 日停止戒治出所，交付保護管束至91年2 月
    28日期滿未經撤銷而執行完畢，並由臺灣臺中地方法院檢察
    署檢察官以91年度戒毒偵字第106 號為不起訴處分確定。又
    因竊盜、施用毒品等案件，經同法院以92年度易字第540 號
    、92年度訴字第1374號判處有期徒刑1 年、10月確定，接續
    執行後，於94年11月8 日縮刑期滿執行完畢。再因施用毒品
    案件，經同法院以95年度訴字第3024號判處有期徒刑1 年、
    4 月，應執行有期徒刑1 年3 月確定，復因竊盜案件，經同
    法院以95年度中簡字第3259號判處有期徒刑4 月確定，上開
    3 罪嗣經裁定各減為有期徒刑6 月、2 月、2 月，應執行有
    期徒刑8 月15日確定，於96年10月9 日執行完畢。詎猶不思
    悛悔，基於施用第一級毒品海洛因之犯意，於97年9 月1 日
    上午某時，在臺北縣板橋市縣○○道○ 段7 號板橋火車站大
    廳西側2 號南側內，以將第一級毒品海洛因摻入水中用針筒
    施打之方式，施用第一級毒品海洛因1 次。嗣於同日上午9
    時50分許，甲○○施用海洛因後在上址昏倒而為警查獲，並
    扣得甲○○所有、供施用第一級毒品海洛因所用之注射針筒
    1 支，經送醫並採集其尿液送驗後，呈鴉片類陽性反應，始
    查悉上情。
二、案經臺北縣政府警察局板橋分局報請臺灣板橋地方法院檢察
    署檢察官偵查起訴。本院於準備程序進行中，被告就被訴事
    實為有罪之陳述，經告知被告簡式審判程序之旨，並聽取當
    事人之意見後，裁定進行簡式審判程序。
    理  由
一、上揭犯罪事實，業經被告甲○○於本院準備程序及審理中坦
    承不諱，並有注射針筒1 支扣案可資佐證，而被告經警於97
    年9 月1 日採集其尿液檢體送驗結果，呈鴉片類陽性反應，
    亦有臺北縣政府警察局板橋分局偵辦毒品危害防制條例被移
    送人姓名及代碼對照表、臺灣檢驗科技股份有限公司97年9
    月17日報告編號CH/2008/90134 號濫用藥物檢驗報告各1 份
    在卷可佐，足認被告之自白與事實相符，洵堪採為認定事實
    之依據。事證明確，被告犯行已堪認定。又按92年7 月9 日
    新修正之毒品危害防制條例刪除二犯及三犯之規定，一改修
    法前繁雜之處遇程序，僅將施用毒品者簡化區分為初犯、再
    犯，並認施用毒品者係屬病患性犯人，以觀察、勒戒戒除其
    身癮，並以強制戒治去除其心癮。經觀察、勒戒或強制戒治
    執行完畢釋放後，若係5 年後再犯該條例第10條施用毒品罪
    者，與同條例第20條第1 項、第2 項關於「初犯」之處理方
    式相同，檢察官應先聲請法院裁定令被告入勒戒處所觀察、
    勒戒，並視有無繼續施用毒品傾向，決定應予釋放、為不起
    訴之處分，或應聲請法院裁定令入勒戒處所強制戒治；若係
    5 年內「再犯」同條例第10條施用毒品罪者，依同條例第23
    條第2 項規定，檢察官則應依法追訴。觀諸該條例第20條第
    3 項之修正理由：「觀察、勒戒或強制戒治5 年後再犯者，
    顯見前所實施之觀察、勒戒或強制戒治已足以遮斷其施用毒
    品之癮，為期自新及協助其戒除毒癮，對此5 年後再犯者，
    爰明定仍適用初犯之規定，先經觀察、勒戒、強制戒治之程
    序。」及同條例第23條第2 項之修正理由：「為配合簡化施
    用毒品犯之刑事處遇程序，並鑑於經觀察、勒戒或強制戒治
    執行完畢釋放後5 年內再犯者，其再犯率甚高，原據以實施
    之觀察、勒戒及強制戒治既已無法收其實效，自應施以刑事
    處遇。」，顯然如施用毒品者係前經觀察、勒戒或強制戒治
    等治療程序執行完畢5 年後，始再施用毒品之「初犯」，因
    前所執行之觀察、勒戒或強制戒治已足收戒除毒癮之效，自
    應重新執行觀察、勒戒或強制戒治等治療程序，並於治療程
    序執行完畢後，由檢察官為不起訴處分，毋庸對之追訴處罰
    ；反之，在「再犯」之情形，因其先前所為治療程序顯未能
    收戒斷毒癮之效，且考量施用毒品者之再犯率偏高，乃簡化
    其刑事處遇程序，而逕予追訴處罰，不再施以治療程序。參
    酌上開立法理由，修正毒品危害防制條例就施用毒品者，祇
    於「初犯」及「5 年後再犯」二種情形，有其追訴條件之限
    制，即須於初犯經觀察、勒戒或強制戒治釋放後，5 年內均
    無施用毒品之行為，始能認其前所實施之觀察、勒戒或強制
    戒治已足遮斷毒癮，而得於5 年後再犯時，再予適用初犯之
    規定，重行觀察、勒戒等程序。倘5 年內已經再犯，被依法
    追訴處罰，縱其第3 次（或第3 次以上）施用毒品之時間在
    初犯釋放5 年以後，即與「5 年後再犯」之情形有別，且因
    已於「5 年內再犯」，顯見其再犯率甚高，原實施觀察、勒
    戒或強制戒治，已無法收其實效，而無5 年戒斷期之存在，
    自無再經觀察、勒戒及強制戒治之必要，應由檢察官逕行起
    訴，始符新法修正之本旨。是被告前因施用毒品案件，經臺
    灣臺中地方法院以90年度毒聲字第541 號裁定送觀察、勒戒
    後，認有繼續施用毒品之傾向，再經同法院以90年度毒聲字
    第1038號裁定令入戒治處所施以強制戒治，期間因成效經評
    定合格，經同法院以90年度毒聲字第4384號裁定停止戒治，
    所餘戒治期間交付保護管束，於90年10月9 日停止戒治出所
    ，交付保護管束至91年2 月28日期滿未經撤銷而執行完畢，
    並由臺灣臺中地方法院檢察署檢察官以91年度戒毒偵字第
    106 號為不起訴處分確定後，5 年內即再因施用毒品案件，
    經臺灣臺中地方法院以92年度訴字第1374號判處有期徒刑10
    月確定，有臺灣高等法院被告前案紀錄表1 份在卷可考，被
    告於上開強制戒治執行完畢後，既曾於5 年內再犯毒品危害
    防制條例第10條之罪，並經判刑確定，本次被告所犯毒品危
    害防制條例第10條之罪，自非屬毒品危害防制條例第20條第
    3 項所定「再犯」之情形，而應依法追訴，附此敘明。
二、核被告甲○○所為，係犯毒品危害防制條例第10條第1 項之
    施用第一級毒品罪。其施用第一級毒品海洛因前持有第一級
    毒品海洛因之低度行為，應為施用之高度行為所吸收，不另
    論罪。又被告有如犯罪事實欄所載之犯罪科刑執行情形，有
    臺灣高等法院被告前案紀錄表1 份在卷可憑，其受有期徒刑
    之執行完畢後，5 年以內故意再犯本件有期徒刑以上之罪，
    為累犯，應依刑法第47條第1 項之規定加重其刑。爰審酌被
    告前已因施用毒品案件經送強制戒治，並經法院判刑在案，
    此有臺灣高等法院被告前案紀錄表1 份附卷可佐，仍不能戒
    除毒癮，再次漠視法令禁制而犯本罪，顯見其戒除毒癮之意
    志薄弱，惟念其犯後坦承犯行，態度尚佳，且施用毒品所生
    危害，實以自戕身心健康為主，對於他人生命、身體、財產
    等法益，尚無明顯而重大之實害等一切情狀，量處如主文所
    示之刑，以示懲儆。扣案之注射針筒1 支，係被告所有，供
    本件施用第一級毒品海洛因犯罪所用之物，業經被告供承在
    卷，爰依刑法第38條第1 項第2 款規定併予宣告沒收之。
據上論斷，應依刑事訴訟法第273 條之1 第1 項、第299 條第1
項前段，毒品危害防制條例第10條第1 項，刑法第11條前段、第
47條第1 項、第38條第1 項第2 款，判決如主文。
本案經檢察官李巧菱到庭執行職務。
中    華    民    國    98    年    2     月    27    日
                      刑事第十二庭  法  官    曾淑娟
上列正本證明與原本無異。
如不服本判決，應於送達後10日內敘明上訴理由，向本院提出上
訴狀，上訴於本院第二審合議庭 (應附繕本) 。其未敘述上訴理
由者，應於上訴期間屆滿後20日內向本院補提理由書「切勿逕送
上級法院」。
                                    書記官    謝雪紅
中    華    民    國    98    年    2     月    27    日
附錄本案論罪科刑法條：
毒品危害防制條例第10條
施用第一級毒品者，處6 月以上 5 年以下有期徒刑。
施用第二級毒品者，處3 年以下有期徒刑。


司法院資訊處製作；財團法人民間司法改革基金會備份。
